臺灣高等法院臺南分院刑事判決　　　　　九十一年度交上訴字第七一五號　Ａ
　　　上　訴　人　臺灣臺南地方法院檢察署檢察官
　　　被　　　告　丙　○　○
右上訴人因被告公共危險等案件，不服臺灣臺南地方法院九十一年度交訴字第六六號
中華民國九十一年四月四日第一審判決（起訴案號：臺灣臺南地方法院檢察署九十年
度偵字第一三二一六號），關於公共危險罪部分，提起上訴，本院判決如左：
      主      文
上訴駁回。
      理      由
一、公訴意旨略以：丙○○於九十年十月二十三日晚間，飲酒後業已達於不能安全駕
    駛動力交通工具之程度，竟仍駕駛車牌號碼ＨＰ九—二一八號重型機車，沿臺南
    縣六甲鄉○○村○○街，由南往北方向行駛，而於同日晚間十時三十分許，途經
    該街八十四號前時，因酒後注意力不集中，而疏未注意車前狀況，以致不慎撞及
    徒步行經該地點之被害人乙○○，造成被害人乙○○受有頭部外傷等傷害（傷害
    部分未據乙○○告訴），因認被告另涉有刑法第一百八十五條之三酒後駕車之公
    共危險罪嫌等語。
二、按犯罪事實應依證據認定之，無證據不得推定其犯罪事實；又不能證明被告犯罪
    或其行為不罰者，應諭知無罪之判決，刑事訴訟法第一百五十四條及第三百零一
    條第一項分別定有明文。
三、次按，刑法第一百八十五條之三所定酒後駕車之公共危險罪，其犯罪構成要件為
    ：一行為人有服用毒品、麻醉藥品、酒類或其他相類之物。二業已達於不能安全
    駕駛動力交通工具之程度。三並有駕駛動力交通工具之事實。而行為人之行為，
    有無該當本罪之犯罪構成要件，其主要關鍵乃在於行為人飲酒後，是否業已達不
    能安全駕駛之程度而仍駕車於道路上行駛。至於所謂「不能安全駕駛」，則係抽
    象之法律概念，應依實際狀況，並衡以社會一般人之認知觀念而為認定。而依臺
    灣高等法院檢察署所彙編之刑法第一百八十五條之三酒後駕車「不能安全駕駛」
    認定標準之相關論文資料一書中，臺灣大學醫學院附設醫院吳木榮醫師、臺北醫
    學院附設醫院蔡尚穎醫師、中央警察大學交通學系暨交通管理研究所程玉傑先生
    、蔡中志教授等人之研究著作中，均對血液中、呼氣中酒精之濃度對汽車駕駛人
    之影響提出報告。一般認為血液中酒精濃度在三０－五０ｍｇ／ｄＬ時，駕駛能
    力將會變差，在五０－一００ｍｇ－ｄＬ時，則有多話、大笑、感覺障礙之情形
    ，而在一００－一五０ｍｇ－ｄＬ時，會有說話含糊、腳步不穩之情況、且可能
    會噁心，至於在一五０－二００ｍｇ／ｄＬ時，則有明顯酒醉、噁心、步履蹣跚
    之狀態（而經研究呼氣中酒精濃度與血液中酒精濃度比為二千比一至二千三百比
    一之間）。又依法務部函示，呼氣中酒精濃度如達０．五五ｍｇ／Ｌ時，其肇事
    率為一般人之十倍，該部在參酌上述理論後，認為在呼氣酒精濃度達０．五五Ｍ
    Ｇ／Ｌ之程度時，即可認定為不能安全駕駛。至於法務部雖另又以在未達該標準
    時，假若參酌其他事證，亦可認定駕駛人已達不安全駕駛之程度時，則仍有刑法
    第一百八十五條之三規定之適用（此有法務部八十八年五月十八日法八八檢字第
    一六六九號函可資參照）等情。綜上所述，可知駕駛人是否達於不能安全駕駛之
    程度，原則上應依駕駛人肇事後，經檢測而得之吐氣或血液酒精濃度結果，以為
    判斷之基準，假若駕駛人肇事後，並未進行酒精濃度測試，則除有顯而易見之無
    法安全駕車情形外，原則上仍不得僅因駕駛人酒後駕車肇事之結果，即遽然推論
    駕駛人肇事當時，業已陷於不能安全駕駛之程度。
四、本件公訴人認被告丙○○另涉有前開酒後駕車之公共危險罪嫌，無非係以被告騎
    機車肇事前，曾有飲酒之事實，及其酒後駕車撞及被害人乙○○並致被害人受傷
    等情，為其所憑論據。
五、訊之被告丙○○則堅決否認有何酒後駕車之公共危險犯行，辯稱：伊雖有酒後駕
    車之行為，但飲酒後尚可安全駕駛，並無意識不清之情形，本件車禍之發生與伊
    喝酒並無直接關係云云。
六、經查，本案被告丙○○雖不否認有酒後駕車，並撞及被害人乙○○成傷之事實，
    然被告駕車肇事逃逸後，係於九十年十月二十八日下午，始為臺南縣警察局麻豆
    分局警員查獲到案，因已事隔多日，故無從施以酒精濃度測試等情，則有臺南縣
    警察局麻豆分局九十一年三月二十日麻警刑字第０九一０００三三八四號函一紙
    在卷足參，顯見被告肇事當時之酒精濃度數值究為多少？實際上已無從查證。雖
    證人甲○○於警訊中供述被告丙○○當時飲有酒，但警方問及丙○○當時有無醉
    意，則稱沒有，正常（詳警卷第三頁）。而被告亦供稱：有喝一、二杯啤酒（詳
    警卷第五頁）。是被告雖有喝酒，但不能證明其已達不能安全駕駛之程度而仍駕
    車於道路上行駛。此外，亦查無其他相關事證，足以證明被告酒後駕車時，業有
    達於不能安全駕駛之情形。因之，被告飲酒後是否業已達於不能安全駕駛動力交
    通工具之程度，不僅沒有任何科學證據以供判斷推論，且亦無其他積極事證，足
    以證明其酒後駕車時，確已陷於不能安全駕駛之狀態。
七、綜上所述，依調查證據所得，尚難只因被告有酒後駕車肇事之行為，即遽然推論
    被告於肇事當時，已達不能安全駕駛之程度。此外，復查無其他積極證據，足資
    證明被告涉有公訴人所指之酒後駕車之公共危險犯行，被告被訴公共危險罪嫌，
    應屬不能證明，原審就此部分因予諭知無罪，經核於法並無不合，檢察官上訴意
    旨，仍執前詞，指摘原判決不當，為無理由，應予駁回。
據上論斷，應依刑事訴訟法第三百六十八條，判決如主文。
本案經檢察官廖椿堅到庭執行職務。
中    華    民    國      九十一      年      八      月        六      日
                                  臺灣高等法院臺南分院刑事第一庭
                                      審判長法官  茆    臺    雲
                                            法官  董    武    全
                                            法官  李    文    福
右正本證明與原本無異。
如不服本判決，應於判決送達後十日內向本院提出上訴狀，其未敘述理由者並應於提
出上訴狀後十日內向本院補提理由書（應附繕本)。
                                      法院書記官  李    良    倩
中    華    民    國      九十一      年      八      月七      日
